臺灣花蓮地方法院刑事判決
111年度訴字第106號
公  訴  人  臺灣花蓮地方檢察署檢察官
被      告  林旻仁



選任辯護人  林國泰律師
上列被告因違反藥事法案件，經檢察官提起公訴（110年度偵字
第6001號），被告於本院準備程序中，就被訴事實為有罪之陳述
，經合議庭裁定改由受命法官獨任依簡式審判程序審理，判決如
下：
    主  文
甲○○犯藥事法第八十三條第一項之轉讓偽藥罪，處有期徒刑參月
。緩刑貳年，並應於判決確定翌日起壹年內向公庫支付新臺幣伍
萬元。
    事  實
一、甲○○明知愷他命係毒品危害防制條例第2條第2項第3款所列
    管之第三級毒品，且係衛生福利部公告之第三級管制藥品，
    除經主管機關核准並依藥事法相關規定製造者外，係屬藥事
    法第20條第1款所稱未經核准擅自製造之偽藥，依法不得轉
    讓，竟基於轉讓偽藥之犯意，於民國110年9月25日2時許，
    在蕭永鴻位在花蓮縣○○鄉○○○街000號住處，將第三級毒品愷
    他命放置在桌上，供在場之蕭永鴻、BS000-A110127（真實
    姓名年籍詳卷，以下稱A女）自行拿取施用，以此方式轉讓
    偽藥愷他命與蕭永鴻、A女等人。嗣因A女對蕭永鴻提出妨害
    性自主告訴，始循線查獲上情（蕭永鴻涉犯妨害性自主、引
    誘他人施用第三級毒品、轉讓第三級毒品；甲○○與蕭永鴻共
    同涉犯妨害自由部分，均另經臺灣花蓮地方檢察署檢察官為
    不起訴處分）。
二、案經花蓮縣警察局吉安分局報告臺灣花蓮地方檢察署檢察官
    偵查起訴。
    理  由
壹、程序事項
　　被告甲○○所犯者為死刑、無期徒刑、最輕本刑為3年以上有
    期徒刑以外之罪，其於準備程序進行中就被訴事實為有罪之
    陳述，經告知其簡式審判程序之旨，並聽取檢察官、被告、
    辯護人之意見後，本院合議庭依刑事訴訟法第273條之1第1
    項之規定，裁定由受命法官獨任進行簡式審判程序。又依刑
    事訴訟法第273條之2、同法第159條第2項之規定，簡式審判
    程序不適用傳聞法則有關限制證據能力之相關規定，合先敘
    明。
貳、實體事項
一、上揭犯罪事實，業據被告於本院準備及審理時坦承不諱（本
    院卷第75頁、第90頁），核與證人蕭永鴻於警詢、偵查證述
    (警卷第19至21頁，偵4453號卷第19至27頁、第89至92頁)，
    證人A女於警詢、偵查證述(警卷第33至39頁，偵4453號卷第
    113至119頁)相符，並有臺北榮民總醫院臨床毒物與職業醫
    學科檢驗報告(報告日期：110.11.05)、證人蕭永鴻尿液檢
    體採集送驗記錄表（檢體編號Z0000000000）、勘察採證同
    意書、慈濟大學濫用藥物檢驗中心110年11月11日慈大藥字
    第1101111001號函及所附檢驗總表、證人A女真實姓名代號
    對照表、被告搜索扣押筆錄及扣押物品目錄表(偵4453號卷
    第180至183頁、第215至219頁，偵4453號卷證件袋，本院卷
    第31至35頁)可參，足認被告任意性自白與事實相符，堪予
    採信。
二、論罪科刑
（一）法條釋疑
　　1.按愷他命列屬管制藥品管理條例第3條所稱之第三級管制
      藥品，亦係毒品危害防制條例第2條第2項第3款所規範之
      第三級毒品，而第三級管制藥品之製造、輸入或調劑，依
      藥事法第39條之規定，應向中央衛生主管機關（即衛生福
      利部）申請查驗登記，經核領藥品許可證後，始得製造或
      輸入並為醫藥上使用，倘涉未經核准擅自輸入者，適用藥
      事法第22條第1項第2款之規定，應屬禁藥，若涉未經核准
      擅自製造者，依同法第20條第1款之規定，應屬偽藥；又
      衛生福利部食品藥物管理署迄今僅核准藥品公司輸入愷他
      命原料藥製藥使用，未曾核准個人輸入，另臨床醫療用之
      愷他命均為注射液形態，且限醫師使用，此有行政院衛生
      署管制藥品管理局（現改制衛生福利部食品藥物管理署）
      98年6月25日管證字第0980005953號、衛生福利部食品藥
      物管理署103年1月29日FDA管字第1039900715號等函文可
      參(最高法院107年度台上字第1090號刑事判決意旨參照)
      。被告自承攜帶至現場之愷他命係以捲菸方式施用(偵445
      3號卷第164頁)，可見並非注射針劑，自非合法製造，而
      屬國內違法所製造之偽藥無誤。
　　2.按毒品危害防制條例第8條第3項之轉讓第三級毒品罪及藥
      事法第83條第1項之轉讓偽藥罪，同有處罰轉讓愷他命之
      規定，故行為人明知為偽藥而轉讓予他人者，其轉讓行為
      同時該當於上開二罪，屬法條競合，應依重法優於輕法之
      法理，擇一處斷。本件被告轉讓偽藥即第三級毒品愷他命
      與證人蕭永鴻、證人A女，均係成年人，無證據證明證人A
      女有懷孕情形，亦無證據證明被告轉讓愷他命之淨重已達
      轉讓毒品加重其刑之數量標準第2條第1項第3款關於第三
      級毒品淨重20公克以上。
（二）論罪、吸收關係
　　1.是核被告所為，係犯藥事法第83條第1項之轉讓偽藥罪。
　　2.被告轉讓偽藥前、後所持有偽藥之行為，與轉讓之行為，
      為實質上一罪之階段行為，高度之轉讓行為既已依藥事法
      處斷，依法律適用完整性之法理，其低度之持有行為，自
      不得再行割裂適用毒品危害防制條例予以處罰。
（三）罪數
　　　按藥事法對轉讓偽藥行為設有刑罰規定，旨在遏止偽藥之
      擴散與氾濫，其犯行所侵害者為社會法益，而非個人法益
      ，則以一行為轉讓偽藥與數人者，所侵害之法益即僅為一
      社會單一法益，而非數個個人法益，此與刑法第55條前段
      所稱一行為觸犯數罪名，係指一行為同時侵害數個相同或
      不同法益，而成立數個同一或不同罪名之情形，自屬有間
      。被告於同一時、地，以一行為同時轉讓愷他命與證人蕭
      永鴻、證人A女，所侵害之法益為單一社會法益，應僅論
      以一罪。　　　　　
（四）刑之加重減輕
　　1.按經依法規競合之例，雖擇法定刑較重之藥事法第83條第
      1項轉讓偽(禁)藥罪論處，如行為人於偵查及審判中均自
      白，仍應適用毒品危害防制條例第17條第2規定減輕其刑
      。又本於同一法理，倘符合同條例第17條第1項規定之要
      件，亦應適用該條項規定減輕或免除其刑，始符平等原則
      （最高法院109年度台上大字第4243號刑事大法庭裁定意
      旨、110年度台上字第552號判決意旨參照）。
　　2.辯護人雖為被告主張其於偵訊時已坦承將愷他命置放桌上
      而未阻止證人A女、證人蕭永鴻施用，可見被告已對於轉
      讓偽藥之構成犯罪要件之事實已為坦白供述，被告復於本
      院審理中坦承轉讓偽藥犯行，應有毒品危害防制條例第17
      條第2項規定適用云云，惟觀諸被告於偵查中經檢察官訊
      問「你將毒品放在桌上有禁止蕭永鴻和小姐使用？」，被
      告答以「沒有。但我有說那是我要用的，可是我放在桌上
      也沒有禁止他們施用，就是隨便他們拿。」，可知被告於
      檢察官訊問是否有轉讓偽藥之犯罪事實時，尚且辯稱其有
      告知證人A女、證人蕭永鴻該等愷他命係其所要使用，依
      被告該等回答觀之，可見被告實際上對主觀之轉讓意思仍
      有一定爭執，難認被告於偵查中就轉讓偽藥犯行已為自白
      ，又被告於本案亦未供出購買愷他命之上游，是以本案無
      毒品危害防制條例第17條第1項、第2項之適用，附此敘明
      。
（五）爰審酌被告明知愷他命為管制藥品暨毒品，對人身心戕害
      之嚴重性，政府明令禁絕偽藥之流通，竟仍罔顧他人健康
      ，無視法紀，轉讓偽藥愷他命與他人施用，除影響施用者
      之身心健康外，亦間接影響社會治安；被告犯後坦承犯行
      ，態度尚可；兼衡其自述高中肄業，智識程度尚可，從事
      消毒除蟲工作，月收入約新臺幣(下同)2萬多元，須扶養
      一名未成年子女之生活狀況(本院卷第90頁)等一切情狀，
      量處如主文所示之刑，以資懲儆。
（六）被告前未曾因故意犯罪受有期徒刑以上刑之宣告，有臺灣
      高等法院被告前案紀錄表在卷可憑，本院審酌被告一時失
      慮，致罹本罪，犯後已坦承犯行，尚具悔意，認其歷此偵
      審教訓後，當知所警惕，信無再犯之虞，本院認所宣告之
      刑以暫不執行為適當，爰依刑法第74條第1項第1款規定，
      宣告緩刑2年。又為促其記取教訓避免再犯，併依同條第2
      項第4款規定，命被告於判決確定翌日起壹年內向公庫支
      付如主文所示之金額。
三、沒收
　　扣案電子菸吸食器1個、電子菸油3個、手機2支，無證據證
    明與本案有關，不予宣告沒收。
據上論斷，依刑事訴訟法第273條之1第1項、第299條第1項前段
，藥事法第83條第1項，刑法第11條前段、第74條第1項第1款、
第2項第4款，判決如主文。
本案經檢察官乙○○提起公訴，檢察官林于湄到庭執行職務。
中　　華　　民　　國　　111 　年　　7 　　月　　27　　日
　　　　　　　　　刑事第四庭    法　官　高郁茹
以上正本證明與原本無異。
如不服本判決應於收受送達後20日內向本院提出上訴書狀，並應
敘述具體理由。其未敘述上訴理由者，應於上訴期間屆滿後20日
內向本院補提理由書(均須按他造當事人之人數附繕本)「切勿逕
送上級法院」。
辯護人依據刑事訴訟法第346條、公設辯護人條例第17條及律師
法第32 條第2項、第36條等規定之意旨，尚負有提供法律知識、
協助被告之義務（含得為被告之利益提起上訴，但不得與被告明
示之意思相反）。　　　　　　　　　
中　　華　　民　　國　　111 　年　　7 　　月　　27　　日

                                書記官  林怡玉
附錄本案論罪科刑法條
藥事法第83條
明知為偽藥或禁藥，而販賣、供應、調劑、運送、寄藏、牙保、
轉讓或意圖販賣而陳列者，處7年以下有期徒刑，得併科新臺幣5
千萬元以下罰金。
犯前項之罪，因而致人於死者，處7年以上有期徒刑，得併科新
臺幣1億元以下罰金；致重傷者，處3年以上12年以下有期徒刑，
得併科新臺幣7千5百萬元以下罰金。
因過失犯第1項之罪者，處2年以下有期徒刑、拘役或科新臺幣5
百萬元以下罰金。
第1項之未遂犯罰之。